【裁判字號】    99,交聲,388
【裁判日期】    990623
【裁判案由】    聲明異議
【裁判全文】
臺灣高雄地方法院交通事件裁定    99年度交聲字第388、389號
原處分機關  高雄市政府交通局
代  表  人  王國材
異  議  人
即受處分人  甲○○
上列異議人即受處分人因違反道路交通管理處罰條例案件，對於
高雄市政府交通局民國99年2 月1 日所為之處分（原處分案號：
高市交裁字第裁32-Z00000000、32-Z00000000號）聲明異議，本
院裁定如下：
    主  文
異議均駁回。
    理  由
一、原處分意旨略以：異議人即受處分人甲○○（下稱異議人）
    駕駛其所有之車牌號碼3000-VA 號自用一般小客車，於民國
    98年12月8 日23時30分許，先後有下列之違規行為：(一)行經
    國道3 號高速公路北上8 至3 公里處，在車陣中蛇行穿梭行
    駛而影響行車安全，有在道路上蛇行之違規行為；(二)嗣行經
    國道3 號高速公路北上3 公里瑪東出口閘道處，又不服稽查
    取締，經警開啟警示燈，並鳴警報器，且以擴音器告知，仍
    攔查不停、逃逸下交流道，而有拒絕停車接受稽查而逃逸之
    行為；均遭內政部警政署國道公路警察局第九警察隊員警逕
    行製單舉發，嗣經移送後認其違規事證均已臻明確，依序裁
    處：(一)依照道路交通管理處罰條例第43條第1 項第1 款、第
    63條第1 項第3 款及違反道路交通管理事件統一裁罰基準表
    之規定，裁處異議人罰鍰新臺幣（下同）8 千元，並記違規
    點數3 點，且施以道路交通安全講習；(二)依照同處罰條例第
    60條第1 項、第63條第1 項第1 款及違反道路交通管理事件
    統一裁罰基準表之規定，裁處異議人罰鍰3 千元，並記違規
    點數1 點等語。
二、本件聲明異議意旨略以：我於上揭時地是一路正常行駛，並
    無在道路上蛇行，僅感覺後面有警車亮警示燈，但無聽到鳴
    笛或擴音器要求我停車，未有警車攔查，亦未下交流道逃逸
    ，因而為此聲明異議等語。
三、按法院受理交通事件，準用刑事訴訟法之規定，道路交通管
    理處罰條例第89條前段定有明文；又案件由犯罪地或被告之
    住所、居所或所在地之法院管轄，刑事訴訟法第5 條第1 項
    亦定有明文。按本件異議人之違規地點雖在臺北縣，而其住
    處則在高雄市，業經異議人於聲明異議狀載明在卷（本院交
    聲388 卷第5 頁），是本院對本件聲明異議事件應有管轄權
    。次按汽車駕駛人，駕駛汽車在道路上蛇行者，處6 千元以
    上2 萬4 千元以下罰鍰，並吊扣該汽車牌照3 個月，且應接
    受道路交通安全講習，並記違規點數3 點。道路交通管理處
    罰條例第43條第1 項第1 款、第2 款、第4 項前段、第5 項
    、第63條第1 項第3 款分別定有明文。又按汽車駕駛人，駕
    駛汽車有違反道路交通管理處罰條例之行為，經交通勤務警
    察或依法令執行交通稽查任務人員制止時，不聽制止或拒絕
    停車接受稽查而逃逸者，除按各該條規定處罰外，另處3 千
    元以上6 千元以下罰鍰，並記違規點數1 點，道路交通管理
    處罰條例第60條第1 項、第63條第1 項第1 款亦分別定有明
    定。另按依道路交通管理處罰條例科處行政罰事件，依據公
    法爭議之舉證責任分配法則，固應先由行政機關就其業已履
    踐相關正當法律程序，以及人民應受處罰之客觀違反法令行
    為，擔負證明之責任，異議人就行政機關已為相當證明之前
    開事項，若主張欠缺主觀歸責條件或為其他抗辯，亦須就其
    所辯提出反證。惟行政機關對於前開應為舉證事項，自非不
    得以執行查察取締勤務人員，依據調查人證之程序，使就親
    身經歷事實所為之證述，提供不可替代之證明方法，尤於當
    場舉發交通違規事件，鑑於交通違規事實往往驟然而現、稍
    縱即逝，若硬性要求舉發員警不分違規情節，一律必須預留
    證據，俾便事後提出供法院審酌，除有現實技術可行性之困
    難外，勢將大幅提高交通管理之行政成本，並嚴重削弱道路
    交通管理之行政效能，此絕非立法者制定道路交通管理法規
    之本意。
四、經查：
  (一)異議人駕駛其所有之上開車輛，於上揭時地，有在車陣中蛇
    行穿梭行駛影響行車安全行駛，及拒絕停車接受稽查而逃逸
    之行為，遭內政部警政署國道公路警察局第九警察隊員警逕
    行製單舉發等情，業據證人即當日舉發本違規事件之國道公
    路警察局第九警察隊警員乙○○於本院調查時到庭結證：本
    件兩張罰單都是我舉發，於98年12月8 日23時30分許，我開
    警車行經汐止系統交流道國道三號高速公路北上11公里處，
    看見異議人之車號3000-VA 號自小客車，於行駛超越警車後
    ，在汐止隧道前（約北上8.7 公里處）疾駛，並聽到猛然加
    速聲音，遂立即駕駛警車加速尾隨該車，於過汐止隧道後（
    約北上8 公里處），當時國道上除警車及該車外，尚有很多
    車輛，我看見該車高速飆行，且沿途若其前方有車，該車就
    蛇行穿梭在車流中疾駛，又因該車廠牌為保時捷廠牌，且異
    議人車速太快，警車雖是BMW 廠牌，且加速至時速170 、18
    0 公里，都還追不上該車，因一直無法與該車拉近距離，於
    該車在收費站繳費時，我們欲利用通過ETC 車道之際跟上該
    車加以攔查，但該車於收費站繳費後又立即猛然加速，警車
    加速後仍無法跟上該車，但沿途尚能看見該車尾燈，在該車
    下瑪東系統交流道（約北上3 公里）時，因該交流道有1 個
    大轉彎，於該車減速後，警車始跟到該車後方，並當場開亮
    警示燈及鳴警報器，且以擴音器示意該車停車受檢，惟該車
    卻不為所動，於行駛到相連接快速道路後，警車欲利用中線
    車道超越該車進行攔查時，該車下交流道至平面車道即又再
    度加速駛離逃逸（因為瑪東系統交流道是先連接高架快速道
    路，再由該快速道路下平面車道），為顧及行車安全，且下
    交流道後並非我們管轄區○○路況又不熟悉，即未繼續尾隨
    稽查；然於確認該車廠牌、顏色、車號後，經向勤務指揮中
    心報告逕行舉發該車，由勤務中心確認廠牌、顏色、車號無
    誤後，且駛返七堵收費站調閱該車過站時拍攝照片，再次確
    認其廠牌、顏色及車號後，當日下班即登載工作紀錄等資料
    逕行舉發該車等語（本院交聲388 卷第24、25頁），並有內
    政部警政署國道公路警察局98年12月8 日公警局交字第Z000
    00000 、Z00000000 號舉發違反道路交通管理事件通知單及
    證人提出之七堵收費站拍攝該車照片、無線電通信聯絡紀錄
    表、員警工作記錄簿附卷可稽（本院交聲388 卷第16、29至
    31頁、本院交聲389 卷第16頁）。又瑪東系統交流道確有大
    轉彎之行車路況，亦有網路電子地圖附卷可憑（本院交聲38
    8 卷第37、38頁）。
  (二)查證人乙○○為執行交通勤務之公務員，對於記明車輛牌照
    號碼、車型（廠牌、顏色）等可資辨明之資料，為其業務內
    之事項，其觀察程度自較一般人更為專注，而衡情證人係於
    異議人於國道三號北向11公里處時，即發現異議人駕車疾駛
    超越警車之情事而加速尾隨，並欲攔停舉發，在此情形下，
    其心理及注意力當已有所準備，且證人係將當場記下之車牌
    號碼、車型與事後查詢車籍資料核對，所查出之廠牌、車種
    、顏色等特徵，且經勤務中心電腦及收費站拍攝照片查核確
    認車籍資料，皆與證人現場目睹之違規車輛確認相符，由此
    等情形以觀，證人依目測而舉發違規車輛，實無誤認之可能
    。又證人係於第一時間即將違規車輛之車牌號碼、廠牌、顏
    色明確回報基地臺，益徵證人於上開時地確實親眼目睹異議
    人之車輛有上開違規事實無誤；抑且，證人於本院調查時，
    就本件舉發時間、地點、駕駛人行進路線及違規態樣等情狀
    敘述均極為詳盡，所證悉合於常情而無矛盾齟齬，顯係當場
    專注執勤查察違規所得事實，又其證述之內容細節屬於向公
    權力挑釁之情形，而非一般常見之交通違規，印象自然深刻
    ；復以異議人於本院調查中亦自承當日確曾駕駛上揭小客車
    行經舉發路段等情（本院交聲388 卷第23頁），另本院依職
    權查詢該車牌號碼之車籍資料，異議人名下確有一部車號「
    3000-VA 」號PORSCHE 廠牌、排汽量為3601C.C.之自小客車
    ，此有公路監理電子閘門車號查詢汽車車籍資料可佐（本院
    交聲388 卷第40頁），因員警現場所查悉之車輛與實際之車
    輛，品牌、車型相符，理應無看錯車牌號碼之虞，凡此在在
    均足以排除證人乙○○將其他車輛誤認混淆之可能。
  (三)況經本院參酌98年3 月8 日國道公路警察局第九警察隊基地
    臺（巡邏車）無線電通信聯絡紀錄表亦明確記載：「通報內
    容：於23：30，國道三號北上8KM ，一部3000-VA 白色保時
    捷自小客車，於國三道北上8 公里至3 公里處沿途蛇行任意
    變換車道，員警開啟警示燈並鳴警報器以及使用擴音器指示
    停車接受攔查，均不服稽查取締下碼東交流道逃逸，逕行舉
    發違規行為」等語，此有該紀錄表附卷可憑（本院交聲388
    卷第30頁），觀諸該紙紀錄表，係勤務單位在高速公路向基
    地臺進行通報，並由該通報內容可知係勤務單位所回報之內
    容，且與同日工作紀錄簿登載：「23時30分攔停3000-VA 保
    時捷白色，行速170KM/h ，於8-3 公里北向，任意穿梭車流
    ，攔停未果（已開啟警示燈，並以擴音器示意停車），逕行
    舉發違規行為」之內容互核合（本院交聲388 卷第31頁）
    。再本件舉發警員既已到庭具結作證，且衡諸警員係依法執
    行公務，其與異議人並不認識，亦無任何嫌隙可言，復經具
    結在卷，當不至甘冒涉犯偽證罪之風險，蓄意設詞攀誣或虛
    構違規事實構陷異議人，且亦無任何證據足資證明執勤員警
    有捏造事實違法取締之情事存在，故警員乙○○上述之證言
    應可採信，佐以上開事證，足認異議人駕車確有上述違規事
    實，異議人否認違規，自無可採。
  (四)異議人固質疑於其車輛通過七堵收費站後，警車曾經開至其
    車輛前方，為何不直接加以攔截云云，就此證人乙○○除上
    開證述外，並稱：當時兩車幾乎是平行，異議人該車在內二
    線車道，警車在外側第二個ETC 車道，中間兩車隔了兩個車
    道，且警車經過ETC 車道也需要減速，否則ETC 車道將無法
    感應，於通過了ETC 車道後，我準備搖下車窗為攔查時，該
    車又猛然加速行駛，才無法將該車攔截下來等語明確（本院
    交聲388 卷第25、26頁）；異議人又質疑當時為何不先通報
    收費站將其攔截下來云云，對此證人乙○○亦證稱：當時該
    國道路段僅有我這部巡邏車，且我確定當時收費站並無執勤
    員警，又因我們是處理國道三號北上末段巡邏勤務，在我們
    以北路段亦無執勤中巡邏車等語（本院交聲388 卷第26頁）
    ；異議人另質疑一般警車上都會有裝設隨車錄影設備，為何
    本件不能提出該影像予以佐證云云，然一般警員執行交通勤
    務，依法並未要求就違規事項必須錄影或拍照存證，況此等
    違規情事發生於一瞬間，除非恰有錄影設備或得拍攝快速移
    動畫面之照相設備，否則要求值勤警員或舉發機關緊急錄影
    或照相為證，實不合情理，又證人乙○○亦證稱：目前國道
    公路警察局偵防車編排防飆勤務時及少數巡邏車才會裝設隨
    車錄影設備，當時我駕駛編號982 的巡邏車並無裝設隨車錄
    影設備等語（本院交聲388 卷第26頁），均無不合之處。是
    異議人上揭質疑，均係其主觀之揣度臆測，且與事實不符，
    皆無從為其有利之審酌。
  (五)又駕駛車輛於道路時，理應留意四周狀況，而當時沿途尾隨
    有警車，異議人衡情應知員警正在執行勤務取締交通違規事
    項，且當時員警駕車緊追在後，並於交流道大轉彎行車減速
    時已開啟警示燈及鳴警報器，且以擴音器示意停車受檢，在
    此客觀情狀下，衡情一般駕駛人當能知悉警方巡邏警車係在
    追逐其車，並示意要求駕駛人立即停車接受稽查，異議人焉
    有不知緊跟在後之警方巡邏車係欲攔停稽查其車之理！異議
    人於警方巡邏警車相當靠近後，竟無視警方之攔停、鳴笛、
    擴音廣播，自有違規之處，是異議人空言否認，已不足採。
    且依前揭無線電通信聯絡紀錄表觀之，於前揭時地，確有通
    報於國道3 號北上8 至3 公里處，有異議人所駕駛之車輛蛇
    行、並因超速攔車不停之情事，且異議人所駕駛之車輛於同
    日23時28分30秒通過七堵收費站，亦有前揭照片在卷足憑（
    本院交聲388 卷第29頁），是證人乙○○於舉發當時欲攔停
    稽查之違規客體，確為異議人所騎乘上揭自用小客車無疑。
    從而，本件證人乙○○於舉發當時已於異議人所駕駛車輛後
    方開亮警示燈、鳴笛，且以擴音器廣播示意停車，而一般理
    性謹慎之駕駛人均能明確查悉員警執行勤務之舉，又異議人
    亦自承從後照鏡感覺後面有警車警示燈亮起來，惟竟辯稱：
    未聽到警車鳴笛聲及擴音器要求停車云云（本院交聲388 卷
    第23頁），實難想像，足見應屬異議人事後卸責之詞，不足
    採信。
  (六)綜此，本件異議人於前揭時、地駕駛上開自小客車有在車陣
    中蛇行穿梭行駛影響行車安全及拒絕停車接受稽查而逃逸之
    違規行為，應堪認定。則移送機關分別依道路交通管理處罰
    條例第43條第1 項第1 款及第63條第1 項第3 款、第60條第
    1 項及第63條第1 項第1 款暨違反道路交通管理事件統一裁
    罰基準表之規定，各裁處異議人罰鍰8 千元及3 千元，並各
    記違規點數3 點、1 點，核無違誤。本件異議為無理由，應
    予駁回。
據上論斷，應依道路交通管理處罰條例第87條第2 項，道路交通
案件處理辦法第19條，裁定如主文。
中    華    民    國    99    年    6     月    23    日
                      交通法庭  法  官  林建鼎
以上正本證明與原本無異。
如不服本裁定，應於送達後5 日內向本院提出抗告狀（須附繕本
）。
中    華    民    國    99    年    6     月    23    日
                                書記官  林怡君

司法院資訊處製作；財團法人民間司法改革基金會備份。
